【裁判字號】    94,訴,874
【裁判日期】    951012
【裁判案由】    違反槍砲彈藥刀械管制條例
【裁判全文】
臺灣士林地方法院刑事判決               94年度訴字第874號
公  訴  人  臺灣士林地方法院檢察署檢察官
被      告  乙○○
                    （另案於臺灣臺北監獄士林分監執行中）
選任辯護人  蘇進文律師
上列被告因違反槍砲彈藥刀械管制條例案件，經檢察官提起公訴
（94年度偵緝字第823 號），本院判決如下：
    主  文
乙○○未經許可，製造其他可發射子彈具有殺傷力之改造手槍，
累犯，處有期徒刑伍年拾月，併科罰金新臺幣拾萬元，罰金如易
服勞役，以新臺幣壹仟元折算壹日。扣案如附表一編號01至03、
05至09部分及附表二所示之物均沒收。
    事  實
一、乙○○有多項違反麻醉藥品管理條例等前科紀錄，最近一次
    係於民國88年間因竊盜案件，經本院88年度易字第1096號判
    處有期徒刑10月，經上訴駁回而確定，且於92年1 月20日甫
    縮刑期滿執行完畢。猶不知悔悟，竟基於同時製造其他可發
    射子彈具有殺傷力之改造手槍及子彈之犯意，於92年12月間
    某日前往臺北市北投區北投市場內某文具店，以不詳代價，
    向姓名年籍均不詳之人，購得槍管未貫通，尚不具殺傷力之
    如附表一編號01至03所示型式之金屬玩具手槍，並上網向不
    詳姓名年籍之人，購買如附表一編號08至09所示之子彈彈殼
    （詳細數量應加上附表一編號04至07已完成部分）、火藥（
    詳細數量無從考證）及彈頭數個。其後即於同年月間某日起
    ，未經許可，在其向不知情之友人紀政良借住，位於臺北市
    北投區○○路○ 段301 巷63弄13號房屋內（下稱上開房屋）
    ，利用其所有，平時供其作木工、鐵工所使用之如附表二所
    示可用以磨鐵之工具（應係磨砂輪機加上磨鐵石或電鑽等）
    ，將其所購入上開玩具手槍其中如附表一編號1 所示之玩具
    手槍金屬槍管阻鐵車通再重新裝入，據以製造完成如附表1
    編號01所示可發射子彈具有殺傷力之改造手槍1 支。並在同
    期間接續在前揭時間、地點，利用上開其所有之工具，將所
    購入之彈殼其中部分加上8.8mm 金屬彈頭，並填入火藥製成
    如附表一編號04所示可擊發，具有殺傷力之土造子彈3 顆而
    持有之，又接續著手將其中部分彈殼以蠟封口、加裝直徑
    9.0mm 彈頭或加裝底火帽之方式，製造如附表一編號05至07
    所示不具殺傷力之改造子彈。乙○○並將上開已完成、未完
    成之槍、彈及工具藏放於其向紀政良借住之上開處所內。93
    年底，乙○○不知情之友人丙○○，向乙○○借住上址，乙○○乃撥出一間房間供丙○○暫住。即至94年1 月20日上午
    11時40分許，警方據報持本院法官核發之搜索票前往上開地
    址，敲門表明身分欲執行搜索時，乙○○因持有違禁品，一
    時心虛，乃叫丙○○快逃，丙○○因亦有前科，而不明究理
    ，乃聽從而與乙○○一起由前門逃逸，而為在上址前門埋伏
    之員警甲○○察覺有異呼叫後門員警共同上前逮捕，甲○○
    並抓住乙○○，而與乙○○於前門拉扯，但仍遭乙○○將外
    套脫下掙脫逃逸，員警乃由後追趕不及，乙○○乃超越跑在
    前方之丙○○而逃逸無蹤，丙○○則因腳步有受傷，至前方
    巷口時，為員警追趕攔下而遭逮捕。員警乃出示搜索票協同
    丙○○回至上開處所，執行搜索，當場於屋內客廳、乙○○
    房間、乙○○房間外走道等處查獲如附表一、二所示之物，
    始查悉上情。
二、案經臺北縣政府警察局刑事警察大隊報請臺灣士林地方法院
    檢察署檢察官偵查起訴。
    理  由
一、訊據被告乙○○固坦承並曾有向紀政良借住上址，且認識丙○○，並同意丙○○借住上開房屋及扣案如附表二部分工具
    係伊所有等情，惟仍矢口否認有何製造可發射子彈具有殺傷
    力改造手槍及子彈之行為，辯稱：伊係於93年1 月間向紀政
    良借住上開房屋，但於93年年底已經搬走，因伊作木工、鐵
    工，所以有部分工具還放在上開房屋內；查獲當時，伊已未
    居住上開房屋，且查獲當日伊並不在場；查獲之槍、彈並非
    伊所有，伊居住期間亦不知該屋內有該槍彈存在云云，是本
    件應審究者厥為：（一）本件扣案槍、彈及半成品是否為被
    告所有？（二）查獲之前被告是否仍居住於查獲地點？查獲
    當天被告是否在場？（三）被告有無下手實施改造槍、彈行
    為？（四）若被告有實施貫通槍管改造行為，其主觀上目的
    是否要將玩具槍變為有殺傷力之槍枝？經查：
（一）被告乙○○於偵查中94年9 月7 日通緝到案，由內勤檢察
      官訊問時即供稱：查獲之玩具手槍、子彈，原係伊於92年
      12月間在北投市場某書局內及上網買來的，而為伊所有，
      其他扣案工具則是伊自己本來就有的，然後伊就開始改造
      手槍，目的是玩玩而已等語明確（偵緝卷第43頁訊問筆錄
      參照）；於案經起訴後，本院95年5 月8 日復通緝到調查
      時又更具體且一致供稱：扣案系爭玩具手槍、彈殼、火藥
      等物均係伊在北投市場文具店買的，因為當兵沒有玩到槍
      ，所以好奇，買了之後常常拆解，其中1 支槍的槍管阻鐵
      伊有把它弄掉，是用一種磨鐵的工具去掉的；且伊係因為
      好玩才把槍修改增加氣爆力量，並將火藥填入彈殼作成空
      砲彈，可以擊發出聲音而已，並無將之改成有殺傷力之槍
      彈之意等語明確（本院卷第78至79頁訊問筆錄參照），經
      核其前後兩次到案所陳，雖均否認有製造犯意，然對於扣
      案如附表一所示槍彈成品、半成品及附表二工具均為其所
      有，且其確實有下手修改槍枝等節，均坦認不諱，而無二
      致。而槍彈為違禁物，且法律待之甚嚴，眾所皆知，若非
      實際上為自己所有，除非遭他人指使頂罪，豈有可能任意
      承認為自己所有？本案被告自始至終，甚而於本院通緝到
      案羈押後之調查、審理程序，翻異前詞除改稱：槍彈均非
      伊所有云云外，亦從未辯稱有受他人指使有意頂罪等情，
      足見本案被告並無任何動機對此為虛偽陳述，其上開於偵
      查、本院調查時自承槍彈為其所有及修改槍枝之供述內容
      ，自已可認有高度可信性。況且其上開所供，衡諸以下各
      補強證據，更可知當與事實相符，而可採信：
（1）本案扣案如附表一編號01所示槍枝，乃係仿BRETTA廠半自
     動手槍製造之玩具手槍去除槍管阻鐵而成之改造手槍等情
     ，已有卷附內政部警政署刑事警察局94年3 月14日刑鑑字
     第0940015142號槍彈鑑定書所載鑑定結果在卷可稽（核退
     卷第44頁參照），而可認定。而被告本案員警94年1 月20
     日查獲當日並未到案，於本案94年9 月7 日偵查通緝到案
     之前從未到案接受訊問，而於94年9 月7 日通緝到案警訊
     時（偵緝卷第16至19頁調查筆錄參照），亦僅有就其年籍
     及通緝逮捕時持有毒品乙節為訊問，從未告知本案鑑定之
     結果，內勤檢察官偵查時，亦未告知鑑定結果（偵緝卷第
     42 至43 頁參照），乃如上述其竟能於偵查中自行坦認：
     伊有改造槍枝等情，甚且於本院通緝到案調查時尚明確供
     稱：伊係將所購其中1 支槍枝槍管阻鐵去掉等情，若非扣
     案槍彈成品、半成品真係被告所有且亦非被告下手修改，
     被告何能準確無誤供陳扣案槍枝改造之部位？由此已可見
     ，其二次通緝到案上開所供，與客觀鑑定事證相符，此其
     上開供述之補強證據一也。
（2）證人紀政良（檢、辯雙方均未聲請傳喚，且於準備程序、
     審判期日均未爭執其於偵查中所供無證據能力，依刑事訴
     訟法第159 條之5 第2 項之規定應有證據能力，並參本院
     卷第204 頁審判筆錄所載）於偵查中已具結明確證稱：伊
     係在前年（即92年）將上開房屋借予被告乙○○住，借給
     被告時只有被告一個人住，伊每隔1 、2 個月會去看被告
     ，到去年（即93年）年底去找乙○○時，才看到丙○○住
     在那，丙○○係乙○○的朋友；伊不知該房屋內有槍彈，
     伊也沒有槍彈等情明確（偵字卷第86至87頁訊問筆錄參照
     ），經核與證人丙○○（檢、辯雙方於準備程序均同意該
     證人於警、偵訊供述有證據能力，又辯方雖於審判中聲請
     傳喚，然該證人經本院傳拘無著，依照刑事訴訟法第159
     條之5 第1 項及第159 條之3 第3 款之規定，均可作為證
     據）於警訊、偵查中所述：伊係於查獲之94年1 月20日前
     約10多天左右向被告乙○○借住上開房屋，該屋就是伊與
     被告兩人在住而已，並沒有其他人住，伊係借用一個房間
     ，且扣案之槍彈、工具均非伊所有，伊也不知該屋有槍彈
     藏放，只是有看到被告乙○○房間外有放置一些電鑽等工
     具等語（核退卷第21頁偵訊筆錄、第5 至6 頁內勤訊問筆
     錄及偵字卷第58至59頁訊問筆錄參照）相符，被告自始至
     終亦自承確實有向證人紀政良借用上開房屋居住使用（甚
     而於偵查中尚承認查獲當日仍有居住在場，惟於審判通緝
     到案羈押後否認查獲當時有居住該地，此部分詳後述），
     足見上開房屋主要借用且長期之占有人乃係被告乙○○，
     而證人丙○○僅係於查獲之前沒多久方才入住，應明確可
     認。而屋主紀政良既已長期未居住該處，證人丙○○亦僅
     係借住不久之人，其等供稱: 扣案槍枝、工具均非伊等所
     有等情，亦與常情相符，亦屬可信。又本案扣案槍彈係於
     上開房屋內客廳；而工具係於被告乙○○房間內及房門外
     門口處所查獲，亦據證人丙○○、甲○○供證明確，且有
     卷附搜索扣押筆錄、查獲時所拍攝之現場照片在卷可稽，
     且為被告所不爭執，亦明確可認。一般情形，置放於房屋
     內之物品，如非屋主或短暫借住之人所有，多半均係主要
     占有使用人所有並放置，亦屬常理，本案上開房屋主要占
     有人既係被告，而扣案物品亦非屋主及丙○○所有，是被
     告乙○○坦認該房屋內所查獲之槍彈成品、半成品為其所
     有，亦與客觀上經驗法則相符，此補強證據二也。
（3）證人甲○○於本院審理時明確結證稱：查獲當日伊以屋主
     紀政良為受搜索人向法院聲請搜索票獲准，持搜索票到上
     開房屋外，伊同仁埋伏於後門，伊往前門敲門，欲執行搜
     索，敲門後均無回應，伊乃由前門旁邊的窗戶往屋內查看
     ，發現客廳內沒有人，約過了10幾分鐘，由房間內出來兩
     個人，一個是丙○○，一個是被告，伊有聽到被告由房間
     出來，就跟丙○○說：從前門跑，兩人就從前門衝出來，
     伊伸手先抓到被告，丙○○趁機逃跑，伊與被告在地上拉
     扯10秒左右，遭被告掙脫，伊上前追趕，後來被告反而追
     過丙○○跑在前面，而丙○○因為腳受傷就停下來，所以
     伊與同仁反倒逮獲丙○○等語（本院卷第173 至175 頁審
     判筆錄參照），經核與該證人之前於偵查中結證所述情節
     （偵字卷第86至87頁參照），前後互核相符，而證人甲○○乃係查獲本案之員警，且由卷附本案搜索票所載（核退
     卷第25頁參照），警方當天接獲線報鎖定之受搜索人乃係
     屋主紀政良等人，並非被告，是員警前往查緝時與被告毫
     無宿怨或任何主觀預設偏見，自無任意誣攀之可能，所證
     已屬可信。且其所證經核亦與當日遭員警當場逮捕之證人
     丙○○於警訊、內勤檢察官訊問及偵查中所述：員警到場
     時，伊在睡覺被員警敲門聲吵醒，被告叫伊到前門看有沒
     有人，伊到前門發現有警察，被告就叫伊趕快跑，伊就和
     被告一起跑，可是被告被一位員警拉扯雙雙倒地，被告先
     爬起來跟在伊後面跑，跑到巷口，伊因左腳受傷被員警逮
     捕，被告則乘隙逃逸等語（核退卷第20頁偵訊筆錄、第5
     頁內勤筆錄及偵字卷第59頁訊問筆錄參照）相符，而證人
     丙○○乃係向被告乙○○借用房間居住之友人，衡情兩人
     亦有相當交情，倘並無此等逮捕經過，其自不必要任意攀
     誣。況且，員警既然目的在於查察槍枝，而本案於上開房
     屋現場客觀上確實也已經查獲槍枝、子彈，員警查案之目
     的已經達到，則現場倘真僅有證人丙○○1 人在場而無他
     人，則員警僅需將丙○○列為嫌疑犯移送即可，何須配合
     丙○○編造故事？凡此均足認上開兩證人所述情節，應屬
     可信。是被告在查獲當日，確實亦同在屋內，且有於員警
     到場時，呼喚證人丙○○要趕快逃跑等情節，當明確可認
     。
     而一般情形，員警前往住宅時，屋內之人會主動逃跑，且
     呼喊同居人一同逃逸，勢必係其已知屋內有違禁物或可為
     不法行為之證據，乃屬常情，此為補強證據三也。被告於
     本院審理時翻異前詞空言：查獲當時伊已搬出上開房屋內
     ，查獲當日伊不在場云云，不僅與其偵查中所言明顯不符
     ，且亦與上開證人客觀之證述相悖，且倘其所辯為真，則
     有上述為何與其無任何利害關係，甚至與其有友誼關係之
     證人要任意誣攀等與常理不符之處，凡此均足認被告翻異
     前詞所辯，應屬臨訟卸責之詞，不足採信。
（4）又本案於被告所居住之上開房屋內之被告房間、房間門外
     走道均有查獲附表二所示工具，業具查獲當時在場之上開
     證人甲○○於偵查中及本院審理時；證人丙○○於警訊、
     偵查中供證明確，並有查獲現場照片（偵字卷第18至20頁
     ）及查獲員警手繪之上開房屋屋內查獲物品位置圖（偵字
     卷第22頁參照）在卷可稽，且有附表二所示工具扣案可佐
     ，應可認定。且由上開現場圖可知，查獲之物品就在被告
     乙○○屋內門口及屋外門口處，與證人丙○○之房間有相
     當距離甚明。參照被告於偵查、本院通緝到案調查時，均
     坦承上開工具均係其所有等語，並衡諸被告同居友人即證
     人丙○○明確供陳該等物品均非其所有等情，當可知附表
     二所示工具應均係被告乙○○所有。被告於本院最後一次
     審判期日，雖反覆其詞，改稱：小起子、T 字尺、磨鐵石
     、鋁製盒子、滅菌紗布等物非其所有云云，不僅與其之前
     所述不符，已難採信，且查該等物品均係與其他被告自始
     至終自承為其所有之物，一同於被告房間及房間門外地上
     走道，倘非其所有或持有使用，豈有可能置放一處？所述
     亦與常理不符，應屬畏罪卸責之詞，委無足採。而該等工
     具，其中電鑽、磨鐵石、磨砂輪、銼刀、電鑽頭等物，於
     實務上經常就是製造土造槍枝、子彈之人會使用之工具，
     是此自足以補強被告上開自承有修改槍枝槍管之供述內容
     ，而為補強證據四也。
（二）綜上所述，被告於偵查、本院調查時所自承：伊有將槍管
      阻鐵貫通等情，當屬可信，自可認定扣案槍彈應均係被告
      所有，置放於上開房屋內而遭查獲，且被告於客觀上確實
      有修改造金屬玩具手槍之行為，甚為明確。被告雖又以其
      於偵查通緝內勤到案訊問時、本院通緝到案調查時所為上
      開自承改槍之供述，乃係為求交保而為之不實供述置辯，
      然查：無論偵查或審理中本院通緝到案訊問時，訊問之檢
      察官或受命法官於訊問之前或訊問過程中，從未向被告表
      示過如果承認改槍就交保，不承認就收押等情，業據本院
      第二次準備程序時，被告自承在卷（本院卷第104 頁訊問
      筆錄參照），被告自不可能有此誤想。況且，衡諸一般常
      情，刑事被告若真係事不關己，或扣案之違禁物與自己毫
      無關聯，只有可能不斷否認犯罪，將案件與自己撇清關係
      ，以求交保者，疏難想像有人會在實際上事不關己或扣案
      違禁物與自己無關之情況下，將案件攬在自己身上，而認
      為如此可以博取交保者。此於毒品案件之實務上更為常見
      ，施用毒品罪犯，即便被扣得毒品在身，還會不斷否認施
      用，以求於尿液檢體報告出來以前，博取交保機會，由卷
      附被告前科紀錄表可知，被告亦有多項毒品前科，對此當
      無不知之理，豈有會誤認將與自己無關之槍枝、子彈等違
      禁物攬在身上承擔，將可博取交保機會之可能？況且，其
      前自承槍彈為其所有並改造乙節，又有上開多項補強證據
      可佐，並非毫無根據，更難認其上開供述內容，有何任意
      編纂不實之處，故被告此辯，當屬事後發現涉案刑責甚重
      ，意在翻異前詞所為，核無足採。
（三）又被告於本院通緝到案訊問時供稱：伊確實有另外買火藥
      ，且有買彈殼，買來的時候，彈殼都沒有彈頭，連彈頭之
      形狀都沒有等語（本院卷第79頁訊問筆錄參照），然對照
      本件查獲之如附表一所示子彈，部分已經有裝上彈頭，有
      上開刑事局鑑驗報告在卷可稽，且本件扣案物品中確實亦
      有一包黑色火藥，更甚者，如前述被告尚且還有動手將金
      屬玩具手槍車通之改造行為等情，應可合理推論，扣案裝
      有彈頭之子彈，應亦係被告購買彈殼後，自行加以改造，
      填入火藥製造而成者，當甚明確。被告於通緝到案當日為
      上開僅購買沒有彈頭之彈殼供述後，經本院質之何以扣案
      會有有彈頭之子彈時，雖改辯稱：有彈頭部分係他人贈與
      伊而加以持有，並未裝上彈頭，只有將火藥填入空砲彈（
      空彈殼）內云云，然此無非係發覺所供不利於己而翻異前
      詞，可信度甚低，已不待言，甚者，倘如其所述，既有他
      人能製造完整之子彈並贈與被告，被告何不直接購買？何
      須再買彈殼？甚至再買火藥填入？甚者，由上開鑑定報告
      可知，本件扣案空彈殼內根本沒有任何火藥存在，只有扣
      案有裝彈頭之子彈內有火藥，與其所述，伊只將火藥填入
      空彈殼云云，亦顯不相符，凡此均足認其所辯：扣案子彈
      係他人贈與，非其製造云云，亦非可採。
（四）又依照一般經驗法則，一般人會將有槍枝機械結構之玩具
      金屬手槍之槍管阻鐵貫通，或將空彈殼填入火藥、加上彈
      頭，其主觀上之目的即應係有意將該等手槍、子彈變成可
      以擊發之物，或至少，行為人主觀上應該會認知，其貫通
      槍管、將彈殼裝置彈頭並填入火藥之行為，客觀上有高度
      可能將會使上開玩具金屬手槍、彈殼成為可以擊發之武器
      ，當甚明確。蓋此乃槍、彈此等物質本身之唯一功能，捨
      此之外，疏難想像行為人為此行為，會有其他目的或認知
      。是倘若玩具手槍或空彈殼之持有人，僅係意在使該等物
      品達到發出如同槍枝之聲響或退彈之功能而已，亦僅需保
      持槍枝阻鐵，然後使用空砲彈裝入火藥，置入槍膛，扣板
      機，讓撞針撞擊底火即可發出聲響，且因為槍枝阻鐵並未
      貫通，反而有較佳之氣爆力，而可使槍枝滑套複動退彈，
      絕無可能去貫通槍管或裝上彈頭，理甚灼然。是被告乙○○客觀上既然著手將具有完整機械構造之玩具手槍金屬槍
      管貫通，且將空彈殼裝上彈頭、填入火藥，主觀上應有將
      之改造成可擊發之槍枝、子彈之認識及意欲，始符常理。
      被告於通緝到案時，雖自承有改槍，並將子彈填入火藥，
      然仍辯稱：伊僅係為了好玩，想要讓手槍擊發空砲彈時，
      可以增強氣爆力量，使槍枝可以順利退彈，方才去掉槍枝
      阻鐵，並將火藥填入彈殼，並無意思將槍枝、子彈改成有
      殺傷力之槍彈云云，核與常理不符，且倘其真為增加氣爆
      ，去掉阻鐵，豈非反而減弱氣爆力量？所述亦前後矛盾，
      亦屬卸責之詞，不足採信。
（五）此外，本案扣案被告改造之附表一編號01所示改造手槍，
      經以性能檢驗法、實際試射法鑑驗結果，確屬可擊發適用
      子彈，且具有殺傷力之改造手槍，而附表一編號04被告製
      造之子彈，經以試射法鑑驗結果，均可擊發，有內政部警
      政署刑事警察局94年3 月14日刑鑑字第0940015142號槍彈
      鑑定書（核退卷第43至49頁參照）、同局95年8 月21日刑
      鑑字第0950118214號函（本院卷第152 至153 頁參照）在
      卷可稽，亦明確可認。
（六）辯護意旨雖以：本件公訴意旨僅以被告不利於己之供述為
      據，並無其他補強證據可佐，不能僅憑被告自白認定本案
      犯罪事實，且扣案工具係被告作木工、鐵工之工具，不足
      以補強被告自白云云，然查：所謂補強證據，係指除該自
      白或不利於己之陳述本身之外，其他足資証明自白或不利
      於己之陳述所指之犯罪事實確具有相當程度真實性之證據
      而言，雖其所補強者，非以犯罪事實之全部為必要，但亦
      須因補強證據與自白之相互利用，本於推理作用，在客觀
      上足以使人對該犯罪事實獲得確信之心證者，即足當之。
      換言之，補強證據本身目的並不在於單獨推論某犯罪事實
      存在，而是在於作為自白或不利供述是否與事實相符之支
      撐或檢驗而已。本件被告於上開偵查、本院調查時之供述
      ，已有上述多項補強證據存在，而上開補強之事證，與被
      告不利供述相互利用，均足以支撐並說明被告自承扣案槍
      彈為其所有，並且有下手改槍之事實，於客觀事理上，是
      有可能存在的。例如被告自白有貫通槍枝，果然客觀上扣
      案槍枝有一把槍管就是阻鐵被貫通的，且果然其居住之房
      間有查獲許多可以用來改槍的工具；被告自承槍彈為其所
      有置放上開房屋為警查獲，果然本案可能與槍枝有關之其
      他關係人包括屋主紀政良、同居人丙○○均一致陳稱：扣
      案物品均非伊等所有，且上開房屋被告就是主要借住人，
      且借住有1 年之久，雖然單獨工具本身之證據價值，不足
      以認定一個人就是用該工具改槍，因為工具本來就是可以
      用來作木工、鐵工的，但是配合其不利於己之供述及其他
      事證相互推理作用，仍然可以作出上開被告犯罪之推論，
      至為明確。辯護意旨一再指稱：本案公訴事實只有被告不
      利於己之供述，別無其他證據可佐云云，顯有誤會，而不
      足採。辯護意旨又以：被告學歷不高，亦非機械科系畢業
      ，無槍砲前科、經歷，不具改造槍枝之專業知識，不可能
      製造云云，然製造精密之槍、彈雖須精密工具及材料、技
      術，然而製造可發射子彈及具有殺傷力之土造手槍及具有
      殺傷力之子彈，則非必如此。本件扣案具有殺傷力之子彈
      ，不過僅係土造改造子彈，自不必精密之工具及材料，且
      由照片觀之，其彈頭之磨製手法亦非精緻，顯然不是以精
      密工具材料所製成。另被告製造槍械之手法僅係以車通玩
      具手槍所附金屬槍管之阻鐵為之，亦不必然要用精細之工
      具及材料。至扣案之槍、彈之其他主要構造，被告自承係
      取諸玩具手槍及彈殼，均非其親力親為製造，自無須精密
      工具及材料或技術，辯護意旨此辯，應非可採，而不能對
      被告為有利之認定。
（七）綜上所述，本件事證明確，被告犯行，洵堪認定。
三、修正刑法新舊法之比較：
（一）被告行為後，94年2 月2 日修正公布之刑法，於95年7 月
      1 日施行，其中刪除第56條（連續犯），並修正第2 條（
      新舊法之比較適用）、第55條（想像競合犯）、第47條（
      累犯）、第38條（沒收）等規定。而刑法第2 條係規範行
      為後法律變更所生新舊法律比較適用之準據法，是刑法第
      2 條本身雖經修正，但該條文既屬適用法律之準據法，本
      身尚無比較新舊法之問題，應逕適用裁判時即修正後刑法
      第2 條規定以決定適用之刑罰法律，先予敘明。
（二）按行為後法律有變更者，適用行為時之法律。但行為後之
      法律有利於行為人者，適用最有利於行為人之法律，修正
      後刑法第2 條第1 項定有明文。又比較時應就罪刑有關之
      共犯、未遂犯、想像競合犯、牽連犯、連續犯、結合犯，
      以及累犯加重、自首減輕暨其他法定加減（如身分加減）
      與加減例等一切規定，綜其全部罪刑之結果而為比較。再
      從刑附屬於主刑，除法律有特別規定者外，依主刑所適用
      之法律（最高法院95年第8 次刑事庭會議決議參照）。
（三）按槍砲彈藥刀械管制條例曾於94年1 月26日經總統以華總
      一義字第09400010101 號令修正公布第4 、8 、16、20條
      條文；增訂第20-1條條文；並刪除第10、11、17條條文。
      刪除之第11條第1 項原規定：「未經許可，製造、販賣或
      運輸第4 條第1 款所稱其他可發射金屬或子彈具有殺傷力
      之各式槍砲者，處5 年以上有期徒刑，併科新台幣1 千萬
      元以下罰金」。修正後前開規定移至第8條 第1 項，與未
      經許可，製造、販賣或運輸鋼筆槍、瓦斯槍、麻醉槍、獵
      槍、空氣槍等行為併列，法定刑度修正為：「無期徒刑或
      5 年以上有期徒刑，併科新臺幣1千 萬元以下罰金」。經
      比較修正前、後之法定刑度，修正前未見無期徒刑之法定
      刑度，顯然對於被告較為有利，依修正後刑法第2 條第1
      項前段之規定，應適用最有利於行為人之行為時法律。
（四）罰金刑部分，刑法分則編各罪所定罰金刑之貨幣單位原為
      銀元，修正前刑法第33條第5 款規定：「罰金：1 元（銀
      元）以上。」，而依罰金罰鍰提高標準條例規定，就72年
      6 月26日前修正之刑法部分條文罰金數額提高2至10 倍，
      其後修正者則不提高倍數，並依現行法規所定貨幣單位折
      算新臺幣條例規定，以銀元1 元折算新臺幣3 元；修正後
      刑法第33條第5 款規定：「罰金：新臺幣1000元以上，以
      百元計算之。」，刑法第33條第5 款所定罰金貨幣單位經
      修正為新臺幣後，刑法分則各罪所定罰金刑之貨幣單位亦
      應配合修正為新臺幣，為使刑法分則編各罪所定罰金之最
      高數額與刑法修正前趨於一致，乃增訂刑法施行法第1 條
      之1 ：「中華民國94年1 月7日 刑法修正施行後，刑法分
      則編所定罰金之貨幣單位為新臺幣。94年1 月7 日刑法修
      正時，刑法分則編未修正之條文定有罰金者，自94年1 月
      7 日刑法修正施行後，就其所定數額提高為30倍。但72年
      6 月26日至94年1 月7 日新增或修正之條文，就其所定數
      額提高為3 倍」；從而，刑法分則編各罪所定罰金刑之最
      高數額，於上開規定修正後並無不同，惟修正後刑法第33
      條第5 款所定罰金刑最低數額，較之修正前提高，然本案
      被告涉犯槍砲彈藥刀械管制條例案件，其個案量刑併科罰
      金部分，一般均超過新臺幣1000元，故此等修正於本件個
      案，當無較有利或不利於被告。
（五）被告前於89年間犯罪經法院判處有期徒刑10月確定，甫於
      92年1 月20日執行完畢，此有被告前案紀錄表乙紙附卷可
      稽，茲於5 年以內再故意犯本件有期徒刑以上之罪，不論
      依修正前之刑法第47條，或修正後之刑法第47條第1 項之
      規定，均構成累犯，對被告而言並無有利或不利之情形。
（六）新修正刑法第38條有關沒收之規定，新法僅係於原條文第
      3 款增列「犯罪所生之物」應予沒收之規定，其他部分並
      未修正，而本件個案並無與該項修正有關之應沒收之物，
      新法此部份修正，於本案並無有利不利於被告可言。
（七）綜合上述各條文修正前、後之比較，可知依修正後之規定
      並無特別有利行為人，且槍砲彈藥刀械管制條例修正前之
      法定本刑最高刑度部分較有利行為人，揆諸前揭最高法院
      決議及修正後刑法第2 條第1 項規定之「從舊、從輕」原
      則，經比較新舊法之規定，修正後之規定應屬較有利於被
      告，依修正後刑法第2 條第1 項前段規定，應整體適用裁
      判時即修正前之刑法及槍砲彈藥刀械管制條例規定處斷。
五、核被告乙○○所為，係犯94年1 月26日修正公布前槍砲彈藥
    刀械管制條例第11條第1 項之未經許可，製造其他可發射金
    屬或子彈具有殺傷力之改造手槍罪及槍砲彈藥刀械管制條例
    第12條第1 項（未經修正）之未經許可，製造子彈罪。又按
    未經許可製造槍、彈之製造行為，與其後之未經許可繼續持
    有該所製造槍、彈之持有行為，依其犯罪之性質，可認為未
    經許可製造槍、彈行為為高度行為，而未經許可繼續持有槍
    、彈行為為低度行為，其持有行為，應為製造行為所吸收，
    應僅論以未經許可製造槍、彈1 罪（最高法院90年度台上字
    第2579號判決亦同此見解）。本件被告因製造可發射子彈具
    有殺傷力之改造手槍及具有殺傷力之子彈，嗣後分別持有之
    ，其持有之低度行為，為製造之高度行為所吸收，不另論罪
    。至被告製造槍枝、子彈行為中，有部分未成品（指附表一
    編號05、06、07部分，不具殺傷力部分），部分成品，未成
    品部分，應認係改造未完成之階段行為，故不另論未遂犯。
    本件被告製造改造手槍1 枝，當然為一行為一罪，而製造子
    彈數顆，其種類相同，且並無證據證明係於不同時、地，或
    相隔相當時日所製造，僅能認定係於密切接近之時地實施，
    分別侵害同一法益，應僅能認定係製造子彈之接續犯，依照
    前開說明，均應論以單純1 罪。又按非法製造槍砲彈藥刀械
    等違禁物，所侵害者為社會法益，若同時於密接時地，製造
    2 不相同種類之客體（如同時製造手槍及子彈），則為1 行
    為觸犯數罪名之想像上競合犯（最高法院82年度台上字第
    5303號判決亦同此見解），本件並無事證足以認定被告係於
    不同時間、甚或不同地點分別製造槍彈，本於罪疑唯輕原則
    ，僅能根據被告上開不利陳述，認定被告係於密接時點，於
    上開房屋內製造槍彈，是被告應係以1 行為同時觸犯製造槍
    、彈罪二不同之罪名，依照前開說明，為想像競合犯，應依
    修正前刑法第55條規定從較重之未經許可，製造其他可發射
    金屬或子彈具有殺傷力之改造手槍罪處斷。公訴意旨以被告
    之製造槍枝及子彈（起訴書誤載為持有子彈罪，業具公訴到
    庭檢察官於本院準備程序當庭更正，參本院卷第77至78頁）
    之犯行，犯意各別，應予分論併罰，固非無見。然被告同時
    購入玩具手槍及彈殼，並於同期間內，以同一批工具製造槍
    枝及子彈，在法律評價上，應係1 行為而同時製造槍、彈。
    此外復查無積極證據足資認定被告係分別基於製造槍、彈之
    犯意而為製造，自不宜逕就被告前開所犯2 罪，予以分論併
    罰。又被告有如事實欄所示之前科紀錄，有臺灣高等法院被
    告全國前案紀錄表及臺灣高等法院被告前案紀錄表各1 份附
    卷可稽，其於有期徒刑執行完畢後5 年內，再犯本案有期徒
    刑以上之罪，為累犯，應依修正前刑法第47條規定加重其刑
    。爰審酌被告有多項前科紀錄，有臺灣高等法院被告全國前
    案紀錄表在卷可稽，素行不佳，且買入玩具手槍車通金屬槍
    管之阻鐵以製造槍枝，買入彈殼、火藥以製造子彈，對社會
    治安之不良影響，有作鐵工、木工之技能，智識程度尚可，
    卻不思從事正常職業，通緝到案之初坦承犯行，嗣後卻任意
    翻異前詞，圖飾狡辯，犯罪後態度難稱良好及被告犯罪之動
    機、目的、手段，犯罪時所受之刺激、生活狀況等一切情狀
    ，量處如主文所示之刑，以玆警懲。又修正後刑法第42條第
    3 項罰金易服勞役之折算標準提高以新臺幣1,000 元、2,
    000 元、3, 000元折算1 日，然易服勞役事項係關於刑之執
    行事項，與罪刑之輕重問題無涉，自應尊重制定新法之精神
    ，一律適用新法，不生新舊法律適用比較問題（最高法院24
    年度總會決議（二）可資參照），是本件併科罰金部分自應
    依修正後刑法第42條第3 項，諭知易服勞役之折算標準。
六、扣案如附表一編號01所示之物，依槍砲彈藥刀械管制條例條
    第5 條規定，非經許可，不得持有，為違禁物，應依修正後
    刑法第38條第1 項第1 款規定宣告沒收。附表一編號04所示
    之物，係由被告製造完成具有殺傷力之子彈，依前述槍砲彈
    藥刀械管制條例第5 條規定，未經許可，不得持有，亦為違
    禁物，惟此7 顆子彈曾送內政部警政署刑事警察局以實際試
    射法鑑定其是否殺傷力，經試射而失其殺傷力，於本案裁判
    時已失其違禁物性質，自不必沒收。附表一編號02、03部分
    金屬玩具槍枝，乃被告所購入預備用以改造槍枝犯罪預備之
    物，而附表一編號05至07部分則為被告製造子彈過程犯罪所
    得之物，編號08至09部分所示之物則為供被告製造子彈之材
    料而為供犯罪所用之物，爰各依修正前刑法第38條第1 項第
    2 款、第3 款，宣告沒收之。另附表二各編號所示之物均為
    被告所有供本案製造槍、彈所用之物，已認定如前，自應依
    修正前刑法第38條第1 項第2 款，宣告沒收。
七、據上論斷，應依刑事訴訟法第299 條第1 項前段，94年1 月
    26日修正前之槍砲彈藥刀械管制條例11條第1 項、槍砲彈藥
    刀械管制條例12條第1 項，修正後刑法第2 條第1 項前段、
    第11條前段、第55條、第47條、第38條第1 項第1 款、第2
    款、第3 款、第42條第3 項，判決如主文。
本案經檢察官洪三到庭執行職務。
中    華    民    國    95    年    10    月    12    日
                  刑事第三庭審判長法  官 洪英花
                                  法  官 周群翔
                                  法  官 王沛雷
以上正本證明與原本無異。
如不服本判決，應於判決送達後10日內，向本院提出上訴狀。
                                 書記官  蘇彥宇
中   華    民   國     95     年    10   月     16    日
附錄本案論罪科刑法條全文：
94年1 月26日修正公布前槍砲彈藥刀械管制條例第11條第1 項：
未經許可，製造、販賣或運輸第4 條第1 項第1 款所稱其他可發
射金屬或子彈具有殺傷力之各式槍砲者，處5 年以上有期徒刑，
併科新臺幣1千萬元以下罰金。
槍砲彈藥刀械管制條例第12條第1項：
未經許可，製造、販賣或運輸子彈者，處1 年以上7 年以下有期
徒刑，併科新台幣500 萬元以下罰金。
附表一：
┌──┬────────────────┬──┬─────────┐
│編號│品             名               │數量│ 備       註      │
├──┼────────────────┼──┼─────────┤
│01  │仿BRETTA廠半自動手槍製造之玩具手│    │槍枝管制編號：1102│
│    │槍去除槍管內阻鐵而成之改造手槍  │壹枝│031230            │
├──┼────────────────┼──┼─────────┤
│02  │仿BRETTA廠84型半自動手槍製造之金│    │槍枝管制編號：1102│
│    │屬玩具手槍（不具殺傷力）        │壹枝│031231號（不具殺傷│
│    │                                │    │力，係被告所有供犯│
│    │                                │    │罪預備之物）      │
├──┼────────────────┼──┼─────────┤
│03  │仿FN廠1910型半自動手槍製造之金屬│    │（不具殺傷力，屬被│
│    │玩具手槍之金屬槍身、滑套、槍管（│各壹│告所有供犯罪預備之│
│    │內具阻鐵）、撞針、抓子鉤及仿BRET│個  │物）              │
│    │TA廠TM84型半自動手槍製造之玩具手│    │                  │
│    │槍金屬槍管（內具阻鐵）          │    │                  │
├──┼────────────────┼──┼─────────┤
│04  │土造金屬彈殼加裝直徑8.8mm 金屬彈│顆│經實際試射，可擊發│
│    │頭而成之土造子彈                │    │具殺傷力，但已滅失│
│    │                                │    │，而不必沒收      │
├──┼────────────────┼──┼─────────┤
│05  │土造金屬彈殼加裝直徑9.0mm 金屬彈│壹顆│經試射無法擊發而不│
│    │頭而成之土造子彈                │    │具殺傷力          │
├──┼────────────────┼──┼─────────┤
│06  │玩具金屬彈殼以蠟封口而成之改造子│貳顆│取樣1 顆試射，認均│
│    │彈                              │    │無殺傷力          │
├──┼────────────────┼──┼─────────┤
│07  │玩具金屬彈殼加裝底火帽而成之改造│壹顆│不具火藥及彈頭，無│
│    │子彈                            │    │子彈完整結構，不具│
│    │                                │    │殺傷力            │
├──┼────────────────┼──┼─────────┤
│08  │玩具金屬彈殼                    │貳拾│                  │
│    │                                │玖個│                  │
├──┼────────────────┼──┼─────────┤
│09  │火藥                            │壹包│                  │
└──┴────────────────┴──┴─────────┘
附表二：
┌──┬───────────┬──┬──────────────┐
│編號│品名                  │數量│備      註                  │
├──┼───────────┼──┼──────────────┤
│01  │磨砂輪機              │壹臺│                            │
├──┼───────────┼──┼──────────────┤
│02  │電鑽                  │壹支│                            │
├──┼───────────┼──┼──────────────┤
│03  │電鑽頭                │支│                            │
├──┼───────────┼──┼──────────────┤
│04  │鋼鋸                  │壹支│                            │
├──┼───────────┼──┼──────────────┤
│05  │銼刀                  │壹支│                            │
├──┼───────────┼──┼──────────────┤
│06  │T字尺                 │壹支│                            │
├──┼───────────┼──┼──────────────┤
│07  │老虎鉗                │壹支│                            │
├──┼───────────┼──┼──────────────┤
│08  │尖嘴鉗                │壹支│                            │
├──┼───────────┼──┼──────────────┤
│09  │磨鐵石                │柒個│                            │
├──┼───────────┼──┼──────────────┤
│10  │大起子                │壹支│                            │
├──┼───────────┼──┼──────────────┤
│11  │小起子                │壹支│                            │
├──┼───────────┼──┼──────────────┤
│12  │鋼刷刷頭              │壹個│                            │
├──┼───────────┼──┼──────────────┤
│13  │鋁盒                  │壹個│                            │
├──┼───────────┼──┼──────────────┤
│14  │滅菌紗布              │捌塊│                            │
└──┴───────────┴──┴──────────────┘


司法院資訊處製作；財團法人民間司法改革基金會備份。
